【裁判字號】    98,審救,152
【裁判日期】    980106
【裁判案由】    訴訟救助
【裁判全文】
臺灣高雄地方法院民事裁定             98年度審救字第152號
聲  請  人  甲○○
相  對  人  丙○○
            乙○○
上列聲請人與相對人間請求清償債務事件，聲請人聲請訴訟救助
，本院裁定如下：
    主  文
聲請駁回。
    理  由
一、按當事人無資力支出訴訟費用者，依民事訴訟法第107 條規
    定，法院固應依聲請准予救助，惟此所謂無資力，係指窘於
    生活且缺乏經濟信用者而言；申言之，若非取給於自己或家
    族所必需之生活費不能支出訴訟費用，且無籌措款項以支出
    訴訟費用之信用技能，方能謂之為無資力支出訴訟費用（最
    高法院88年度臺聲字第582 號裁判參照），且此項請求救助
    之事由，依同法第109 條第2 項及第284 條之規定，應提出
    能即時調查之證據以釋明之。法院調查聲請人是否無資力支
    出訴訟費用，應專就聲請人提出之證據為之，如聲請人並未
    提出證據，或依其提出之證據，未能信其無資力支出訴訟費
    用之主張為真實，即應將其聲請駁回。又經財團法人法律扶
    助基金會准予法律扶助之無資力者，其於訴訟程式中，向法
    院聲請訴訟救助時，固應准予訴訟救助。但另有不符法律扶
    助事實之證明者，不在此限，法律扶助法第62條亦有明文。
    是則法院於審理訴訟救助之聲請，原則上雖應以法律扶助基
    金會分會審核之認定結果為判斷依據，惟依法律扶助法第62
    條但書之規定，法院調查結果，如有反於法律扶助事實之認
    定者，即不受該條規定之拘束。
二、本件聲請意旨略以：聲請人無資力支出訴訟費用，業向財團
    法人法律扶助基金會高雄分會申請法律扶助獲准，且本案顯
    非無勝訴之望，爰依法律扶助法第62條規定聲請准予訴訟救
    助等語。
三、經查，本件聲請人固提出財團法人法律扶助基金會高雄分會
    扶助律師接案通知書、財產歸屬資料清單及97年度綜合所得
    稅各類所得清單以釋明為無資力者。惟查，依聲請人所提出
    民事起訴狀之內容觀之，本件系爭債權債務關係係發生在民
    國84年1 月間，惟經本院依職權調閱聲請人之稅務電子閘門
    財產所得調件明細表顯示，聲請人於93、94、95年度分別有
    獎金所得新臺幣（下同）3,492 、10,636、6,886 元，且其
    名下有房屋1 筆、土地2 筆，其財產總額達2,279,887 元，
    另有2006年份1198cc中華汽車1 部，應非無資力之人。況本
    件清償債務事件之裁判費僅6,610 元，占聲請人前開所有財
    產比例甚低，是揆諸首開法條及判例意旨，應難認聲請人無
    資力支出該裁判費，而有不符法律扶助之事實，依法律扶助
    法第62條但書規定，其聲請訴訟救助，即屬無據，是本件聲
    請為無理由，應予駁回。
四、依民事訴訟法第107 條第1 項、法律扶助法第62條但書，裁
    定如主文。
中    華    民    國    98    年    1     月    6     日
                  民事第二庭  法  官  張維君
以上正本係照原本作成。
如對本裁定抗告須於裁定送達後10日內向本院提出抗告狀，並繳
納裁判費新臺幣1,000元。
中    華    民    國    98    年    1     月    6     日
                              書記官  林怡君

司法院資訊處製作；財團法人民間司法改革基金會備份。
